【裁判字號】    97,消債抗,30
【裁判日期】    970724
【裁判案由】    更生事件
【裁判全文】
臺灣板橋地方法院民事裁定            97年度消債抗字第30號
抗 告 人  甲○○
代 理 人  張金盛律師
上列抗告人因消費者債務清理條例聲請更生事件及保全處分，對
於中華民國97年6 月18日本院97年度消債更字第520 號裁定提起
抗告，本院裁定如下：
    主  文
抗告駁回。
抗告程序費用新臺幣壹仟元由抗告人負擔。
    理  由
一、本件抗告意旨略以：原審以抗告人（即債務人）財產之不動
    產有新臺幣（下同）7,710,917元，而債務總額為7,617,719
    元，並無不能清償債務之情事而駁回抗告人更生之聲請，惟
    抗告人雖有土地26筆，惟大多為面積小而持分分母高之畸零
    地，難以處分，原裁定謂抗告人有財產，有償債能力，其認
    事用法顯有未當，原裁定應予廢棄，另為更生之裁定云云。
二、查本件抗告人於97年6 月11日具狀聲請原審准予抗告人即聲
    請人開始更生程序，聲請意旨略以：其有不能清償債務情事
    ，前已提出債權人清冊，以書面向最大債權金融機構安泰銀
    行請求共同協商債務清償方案，並於95年5 月9 日協商成立
    ，嗣因有不可歸責於己之事由致履行顯有重大困難，且其無
    擔保或無優先權之債務總額未逾1,200 萬元，復未經法院裁
    定開始清算程序或宣告破產，爰依法聲請更生云云。惟抗告
    人之聲請，經原審法院審酌後，以依抗告人全國財產稅總歸
    戶財產查詢清單所載，抗告人之財產總額為7,710,914 元，
    而依財團法人金融聯合徵信中心信用報告書所載抗告人有擔
    保債務及無擔保債務總額為7,367,719 元；又縱依抗告人於
    聲請時，其聲請狀所陳報之資產總價值為7,710,917 元，債
    務總金額為7,617,719 元，均在在顯示其係有清償債務之能
    力，此並有上開證明資料在卷足憑，堪認抗告人應無不能清
    償債務之情事為由，而認抗告人本件更生之聲請，並不符合
    消費者債務清理條例（下稱債清條例）第3 條所定要件，且
    上開欠缺又屬無從補正，應予駁回。
三、按債務人不能清償債務或有不能清償之虞者，得依債清條例
    所定更生或清算程序，清理其債務，債清條例第3 條定有明
    文。又聲請更生或清算不合程式或不備其他要件者，法院應
    以裁定駁回之，但其情形可以補正者，法院應定期間先命補
    正，復為債清條例第8 條所明定。經查，本件依抗告人之全
    國財產稅總歸戶財產查詢清單顯示，抗告人之房屋現值及土
    地公告現值總額為7,710,914 元，而依財團法人金融聯合徵
    信中心信用報告書所載抗告人有擔保債務及無擔保債務總額
    為7,367,719 元；又縱依抗告人於聲請更生狀所陳報之資產
    總價值為7,710,917 元，債務總金額為7,617,719 元，均顯
    示抗告人係有清償債務之能力，蓋課稅用之房屋現值及土地
    公告現值一般均較市場交易價值為低，故可認抗告人所有財
    產價值應不止於上開查詢清單所示之總額（7,710,914 元）
    。何況，再依抗告人提出之土地登記第一類謄本（部分）三
    重市○○段0000-0000 地號所示，其公告土地現值為59,000
    元／平方公尺，土地面積為91平方公尺，抗告人所有權權利
    範圍為4 分之1 ，抗告人所有部分，其公告土地現值應為1,
    342,250 元，較之全國財產稅總歸戶財產查詢清單顯示之該
    筆土地公告現值1,230,775 元為多，且另依抗告人提出之土
    地登記第一類謄本（部分）三重市○○段0000-0000 地號暨
    其上建物之建物登記第一類謄本（建物全部）三重市○○段
    00000-000 建號顯示，上開房地於95年3 月14日曾設定本金
    最高限額5,510,000 元抵押權，亦可認定該房地價值顯然應
    高於上開全國財產稅總歸戶財產查詢清單上所載之房屋現值
    （136,700 元）及土地公告現值（1,230,775 元）甚多，方
    足以設定上開金額之抵押權以為擔保。是綜合上情，原審認
    定抗告人應有清償債務之能力，並無不合。至抗告人雖辯稱
    其所有土地大多為面積小而持分分母高之畸零地，難以處分
    云云。惟按諸市場交易情形，縱令為畸零地亦非全無交易價
    值，更何況抗告人所持有之各筆土地皆係位於臺北縣，其變
    賣機率本已較中南部各縣市為高，參以抗告人又未曾提出任
    何證據證明所辯屬實，是抗告人空言辯稱該些土地難以處分
    ，而不能清償債務云云，自不足採。
四、綜上，抗告人之抗告理由，並無可採。本件抗告人聲請更生
    ，既未符合前揭債清條例第3 條規定不能清償債務或有不能
    清償之虞之要件，且上開欠缺又屬無從補正，自應駁回抗告
    人更生之聲請。從而，原審裁定駁回抗告人更生之聲請，並
    無違誤。抗告意旨仍指摘原裁定不當，求予廢棄或變更原裁
    定，為無理由，應予駁回。
五、據上論結，本件抗告為無理由，依消費者債務清理條例第15
    條，民事訴訟法第495 條之1 第1 項、第449 條第1 項、第
    95條、第78條，裁定如主文。
中    華    民    國    97    年    7     月    24    日
                  民事第一庭    審判長法  官   李世貴
                                      法  官   許瑞東
                                      法  官   黃若美
以上正本係照原本作成。
本裁定不得抗告。
中    華    民    國    97    年    7    月     29    日
                                      書記官   洪惠玲


司法院資訊處製作；財團法人民間司法改革基金會備份。
